臺灣高等法院臺中分院刑事判決
                                  110年度交上易字第219號
上  訴  人
即  被  告  林進驊



上列上訴人因過失傷害案件，不服臺灣臺中地方法院109 年度交
易字第2086號中華民國110 年1 月8 日第一審判決（起訴案號：
臺灣臺中地方檢察署108 年度偵字第31220 號），提起上訴，本
院判決如下：
    主  文
上訴駁回。
    犯罪事實
一、林進驊於民國108 年5 月10日中午，駕駛車牌號碼0000-00
  &0000; 號自用小客車，沿臺中市大里區青松街，由南往北方
    向行駛
    至同日中午12時3 分許，途經青松街與三興街之無號誌交岔
    路口時，原應注意其左方有車牌號碼000-0000號自用小貨車
    ，在該交岔路口前之三興街27號前違規併排停車致視線受阻
    ，應特別注意車前狀況、左右來車情形及減速慢行，作隨時
    停車之準備，且應注意行至無號誌或號誌故障而無交通指揮
    人員指揮之交岔路口，未設標誌、標線或號誌劃分幹、支線
    道者，少線道車應暫停讓多線道先行，而依當時情形天氣晴
    、日間自然光線、路面鋪裝柏油、乾燥、無缺陷，客觀上並
    無不能注意之情事，竟疏未注意及此，貿然直行進入該交岔
    路口；另張譯文（過失傷害罪部分因調解成立而撤回，經檢
    察官以109 年度偵字第26242 號為不起訴處分確定）駕駛車
    牌號碼000-0000號自用小貨車，原應注意不得佔用車道停車
    以維護他車通行視線，至該交岔路口前之三興街27號（劃有
    禁止超車線）前亦違反上開規定，併排臨時停車。適張軒睿
    騎乘車牌號碼000-0000號普通重型機車，沿三興街，由西往
    東方向行駛至該交岔路口，亦因疏未注意車前狀況，張軒睿
    之機車右側車身因而與林進驊之車輛前車頭發生碰撞，致張
    軒睿人、車倒地並向前滑行，碰撞林燈臺停放於三興街9 號
    前之車牌號碼000-0000號普通重型機車，林燈臺之機車向右
    倒地且碰撞其車牌號碼0000-00 號自用小客車。張軒睿因而
    受有四肢多處擦挫傷之傷害。
二、案經張軒睿訴由臺中市政府警察局霧峰分局報告臺灣臺中地
    方檢察署檢察官偵查起訴。
    理    由
壹、程序方面：
　　檢察官、上訴人即被告林進驊（下稱被告）於原審及本院，
    對於本件相關具傳聞性質之證據資料，均未爭執其證據能力
    ，且本件所引用之非供述證據，亦屬合法取得，依法均可作
    為認定犯罪事實之證據。
貳、實體部分：
一、訊據被告固坦承於上開時、地與告訴人張軒睿騎乘之機車發
    生碰撞，告訴人因此受有前開傷害之事實，然矢口否認有何
    過失傷害之犯行，辯稱：我駕車沿青松街行駛，接近三興街
    時，我有減速，因左側有張譯文停放之車牌號碼000-0000號
    自用小貨車，致我未能發現告訴人之機車，是告訴人騎乘機
    車突然自我左方過來，我無法採取任何反應，我駕車行至該
    交岔路口，確實有減速慢行，車禍實肇因於告訴人蓄意未減
    速讓車及另案被告張譯文違規併排停車，阻擋我視線，我看
    見沒車，當然要前進，不可能停在路中央云云。
二、經查：
（一）被告於上開時間，駕駛車牌號碼0000-00 號自用小客車，
      沿臺中市大里區青松街，由南往北方向行駛，途經青松街
      與三興街之無號誌交岔路口時，與告訴人張軒睿騎乘車牌
      號碼000-0000號普通重型機車發生碰撞，使告訴人因此人
      、車倒地並向前滑行，碰撞林燈臺停放於三興街9 號前之
      車牌號碼000-0000號普通重型機車，張軒睿因而受有四肢
      多處擦挫傷之傷害，而車禍發生時有張譯文駕駛車牌號碼
      000-0000號自用小貨車停放於交岔路口前之三興街27號前
      等情，業據被告坦承不諱，並據證人即告訴人張軒睿、證
      人張譯文於警詢及偵查中證述綦詳，復有警員職務報告、
      仁愛醫療財團法人大里仁愛醫院診斷證明書、臺中市政府
      警察局霧峰分局道路交通事故現場圖、道路交通事故調查
      報告表（一）（二）、交通事故補充資料表各1 份、道路
      交通事故談話紀錄表4 份、現場及車損照片共43張、被告
      提供之行車紀錄器翻拍畫面4 張、駕駛人及車牌號碼資料
      共3 份、行車紀錄器錄影及路口監視錄影光碟1 片等在卷
      可稽，堪認被告上開任意性之自白與事實相符，此部分事
      實應堪認定。
（二）就被告過失之認定：
    ⒈按行經無號誌之交岔路口或道路發生臨時障礙，均應減速
      慢行，作隨時停車之準備；又汽車行駛時，駕駛人應注意
      車前狀況及兩車併行之距離，並隨時採取必要之安全措施
      ；汽車行駛至交岔路口，其行進、轉彎，應依下列規定：
      行至無號誌或號誌故障而無交通指揮人員指揮之交岔路口
      ，支線道車應暫停讓幹線道車先行。未設標誌、標線或號
      誌劃分幹、支線道者，少線道車應暫停讓多線道先行；車
      道數相同時，轉彎車應暫停讓直行車先行；同為直行車或
      轉彎車者，左方車應暫停讓右方車先行。道路交通安全規
      則第93條第1 項第2 款、第94條第3 項、第102 條第1 項
      第2 款定有明文。
    ⒉查本件車禍發生地點為青松街與三興街之無號誌交岔路口
      ，該處並無標誌、標線或號誌劃分幹、支道，而被告行駛
      之青松街為路寬6.9 公尺之未畫分車道之道路，而告訴人
      所行駛三興街則為畫分2 車道，並劃有車道路邊線，路寬
      共10.6公尺之道路，有道路交通事故現場圖（偵卷第81頁
      ）及警員職務報告（原審卷第67頁）在卷可稽，是被告所
      行駛之青松街為少線車道，告訴人所行駛之三興街為多線
      車道，依上開規定，被告駕駛之車輛應讓告訴人騎乘機車
      先行，先予敘明。
    ⒊經原審勘驗被告車上所裝設之行車紀錄器錄影光碟結果：
      ⑴畫面顯示時間為2019年05月10日11時14分4 秒至同日11
        時16分31秒：
        ①畫面顯示時間為2019年5 月10日11時16分17秒，林進
          驊所駕駛之車牌號0000-00 號自小客車至其住家門口
          向三興街方向駛離。畫面顯示時間為11時16分29秒時
          ，林進驊所駕駛車牌號碼0000-00 號自小客車臨近三
          興街與青松街口時有明顯減速，惟並未完全停止，仍
          緩慢繼續向前行進。
        ②畫面顯示時間為11時16分30秒處，車牌號碼0000-00號
          自小客車之車頭越過青松街之停止線，有減速慢行惟
          未完全停止，此時位於三興街與青松街口（顯示畫面
          之左上側）之道路反射鏡並未出現張軒睿所駕駛之車
          牌號碼000-0000號普通重型機車。畫面顯示時間為11
          時16分32秒處時，車牌號碼0000-00 號自小客車之車
          頭已完全進入三興街上，並極緩慢繼續向前行進。
      ⑵畫面顯示時間為2019年5 月10日11時16分32秒至同日11
        時16分36秒：
        ①畫面顯示時間為11時16分32秒處，張軒睿所駕駛之普
          通重型機車出現在三興街與青松街口處之道路反射鏡
          上，惟此時車牌號碼000-0000號普通重型機車尚未出
          現於顯示畫面上。
        ②畫面顯示時間為11時16分33秒處，林進驊駕駛之車牌
          號碼0000-00號自小客車繼續向前行進，此時張軒睿
          駕駛之車牌號碼000-0000號普通重型機車出現在顯示
          畫面左側（即林進驊駕駛車牌號碼0000-00 號自小客
          車之右前側）。並無汽機車喇叭按鳴聲。
        ③畫面顯示時間為11時16分34秒處，林進驊駕駛之車牌
          號碼0000-00號自小客車開始加速通過三興街與青松
          街口，此時張軒睿駕駛之車牌號碼000-0000號普通重
          型機車已從顯示畫面左中側行經至顯示畫面中間（即
          林進驊所駕駛車牌號碼0000-00 號自小客車之正前方
          ），隨即兩車發生碰撞並有明顯碰撞聲，車牌號碼00
          00-00 號自小客車右前方車頭碰撞到車牌號碼000-00
          00號普通重型機車右側車身，張軒睿駕駛之車牌號碼
          000-0000號普通重型機車人車倒地，人、車均向顯示
          畫面右上側飛出、滑行而去。此時亦無明顯汽機車喇
          叭按鳴聲。碰撞後，林進驊駕駛之車牌號碼0000-00
          號自小客車停止行進。
        ④畫面顯示時間為11時16分35秒處，張軒睿於人車倒地
          後，向顯示畫面右上側飛出、滑行而去，消失於顯示
          畫面上。畫面顯示時間為11時16分36秒，倒地滑行之
          車牌號碼000-0000號普通重型機車碰撞到林燈臺停放
          於自家（三興街9 號）騎樓內車牌號碼0000-00 號自
          小客車之左後側。
        ⑤畫面顯示時間為11時16分36秒處，路邊目擊者發出「
          喔夭壽，這個力這麼大力（臺語）」之驚呼。乘坐於
          車牌號碼0000-00 號自小客車副駕駛座之乘客（即林
          進驊之妻賴鳳敏）說：「不行，不要動，就這樣就好
          」。
　　　  有原審勘驗筆錄在卷可稽（原審卷第48-51 頁）。
    ⒋按上開事故發生之交岔路口並無號誌，行經之車輛應依上
      開道路交通安全規則讓車，此非如行經有號誌之交岔路口
      ，駕駛人均應按號誌之指示前進，亦即，於此種情形下，
      車輛駕駛人無法如同行經有號誌之交岔路口，較可預期及
      信賴雙方會依照號誌之指示行進，是駕駛人於行經交岔路
      口時，應全程保持較高之注意義務，依上開道路交通安全
      規則第93條第1 項第2 款之規定，減速慢行，作隨時停車
      之準備。然依上開勘驗結果，本件被告於行至該交岔路口
      前，雖有減速，惟其在進入路口後、在碰撞發生前，已有
      加速之情形，而非維持原減速慢行之狀態。雖被告另辯稱
      當時左方路口停放之自用小貨車擋住我視線云云。然本件
      被告車輛發生碰撞後旋即停車，而發生碰撞之位置已接近
      路口中央（偵卷第81頁交通事故現場圖），而該小貨車既
      是被告進入路口時，即已停放於路邊不動，而非瞬間突來
      之狀況，則被告於進入路口後理應注意及此，在視線遭阻
      擋的範圍內，應更加留意、確認左方之來車狀況，而非因
      左方視線有車輛阻擋即可不注意左方來車情形而逕行加速
      通行；再者，告訴人騎乘之機車，於碰撞時，係行駛於三
      興街道路近中央處，即告訴人於車禍發生前並非行駛於自
      用小貨車正後方之道路，此告訴人張軒睿亦稱：當時車道
      上有一臺藍色小貨車併排停車，但該車並不會影響到我；
      藍色貨車並沒有擋住我的視線等語（偵卷第65頁之交通事
      故談話紀錄表、偵卷第167 頁），參以本件車禍發生前，
      依裝設於被告車輛上之行車紀錄器所示，告訴人騎乘之機
      車進入路口前，該設置於路口之反射鏡上已顯現告訴人之
      來車影像，有現場照片足憑（偵卷第129 頁），亦即，縱
      本案被告視線遭左方暫停之小貨車阻擋，然其亦非不能透
      過設置在路口之反射鏡觀察左方來車情形；且被告所行駛
      之青松街為少線車道，告訴人所行駛之三興街為多線車道
      ，依上開規定，被告駕駛之車輛應讓告訴人騎乘機車先行
      ，已詳敘於前。準此，被告於進入路口之初，其視線或有
      遭停放於路邊之自用小貨車阻礙，惟其在未確實脫離障礙
      範圍及注意確認左方來車情形下，未確實依規定減速慢行
      ，作隨時停車之準備即冒然往前通過路口，且未讓告訴人
      騎乘機車先行，致與未依規定注意車前狀況、減速慢行之
      告訴人閃避不及而發生碰撞，而依本件道路交通事故調查
      報告表（一）載明肇事時天氣晴、日間自然光線、路面鋪
      裝柏油、乾燥、無缺陷（偵卷第75頁），客觀上並無不能
      注意之情事，竟疏未注意及此，則被告對於事故之發生自
      非毫無過失。
    ⒌本件經送請臺中市行車事故鑑定委員會鑑定，該會鑑定結
      果為：張軒睿駕駛重型機車，行至無號誌交岔路口，未
      注意車前狀況、未暫停讓右方車先行，為肇事主因。林
      進驊駕駛自用小客車，行經無號誌交岔路口，未注意車前
      狀況、未減速慢行作時停車之準備，為肇事次因。張譯
      文駕駛自察小貨車，於臨近路口，劃有禁止超車繳路段車
      道併排臨時停車，妨害行車視線，為肇事次因。亦有臺中
      市車輛行車事故委員會中市車鑑0000000 號鑑定委員會函
      在卷可佐（偵卷第193-197 頁）。該鑑定意見就告訴人有
      未注意車前狀況之過失，被告亦有未注意車前狀況之過失
      ，張譯文則有違規併排停車之過失等情，與本院認定相同
      。至於該鑑定意見雖認：兩車進入超道數均為1 車道，告
      訴人位置相對於被告位置，告訴人為左方車，左方車應於
      交岔路口暫停讓右方車先行等語（偵卷第196 頁反面）。
      然被告行駛之青松街為路寬6.9 公尺之未畫分車道之道路
      ，而告訴人所行駛三興街則為畫分2 車道，並劃有車道路
      邊線，路寬共10.6公尺之道路，詳如前述。而現今道路任
      何交岔路口均未畫分車道，上開意見書認肇事交岔路口係
      1 車道之前提基礎下，認告訴人應讓被告先行，漏未審酌
      上開青松街、三興街之車道數，是上開鑑定意見此部分尚
      難採憑，附此敘明。
（三）又刑法上之過失，祇須行為人之過失行為，與所發生之結
      果間，在客觀上存有相當因果關係，即得成立。而所謂相
      當因果關係，係指依經驗法則，綜合行為當時所存在之一
      切事實，為客觀之事後審查，認為在一般情形下，有此環
      境、有此行為之同一條件，均可發生同一之結果者，則該
      條件即為發生結果之相當條件，行為與結果即有相當之因
      果關係。反之，若在一般情形下，有此同一條件存在，而
      依客觀之審查，認為不必皆發生此結果者，則該條件與結
      果不相當，不過為偶然之事實而已，其行為與結果間即無
      相當因果關係。查本件被告未注意車前狀況、未讓告訴人
      騎乘機車先行，已違反上開道路交通安全規則車之規定，
      業經本院認定如前。再者，張譯文違規併排停車，依當時
      客觀情況，張譯文違規併排停車之存在固有增加其注意之
      困難，然尚未達無法注意之程度，自不影響其過失之成立
      。至於告訴人騎乘機車行經上開肇事地點，雖亦有未注意
      車前狀況之過失，然告訴人就本件車禍之發生，縱與有過
      失，僅為民事賠償責任及被告量刑之審酌事項，仍不能因
      此解免被告之過失責任。故被告辯稱其無過失，顯不足採
      。是被告因上開過失造成本件車禍之發生，應有過失甚明
      。又告訴人因本件車禍受有四肢多處擦挫傷之傷害，是被
      告過失行為與告訴人因車禍所受之傷害結果間，應有相當
      因果關係。
（四）至被告陳稱如認其有罪，請求重製現場乙節，然本件已有
      行車紀錄器、現場圖可供參酌，復經送請行車事故鑑定委
      員會鑑定，被告犯行已臻明確，且客觀上亦難以重建現場
      情形，是本院認此部分無再調查之必要，附此敘明。
（五）綜上所述，本件事證明確，被告犯行堪以認定，被告所辯
      顯係卸責之詞，不足採信，應予依法論科。
參、法律之適用：
一、行為後法律有變更者，適用行為時之法律；但行為後之法律
    有利於行為人者，適用最有利於行為人之法律，刑法第2 條
    第1 項定有明文。查被告行為後，刑法第284 條業經修正並
    由總統於108 年5 月29日以華總一義字第10800053451 號令
    公布施行（同年月31日生效）。本次修正除刪除原第2 項業
    務過失傷害（致重傷）罪外，另將原第1 項之過失傷害與過
    失致重傷害之法定刑分別提高，就被告所為，經依修正前同
    條第1 項前段之過失傷害罪與修正後同條之法定刑加以比較
    ，以修正前規定較有利於被告，是本件應適用修正前刑法第
    284 條第1 項前段之規定。故核被告所為，係犯修正前刑法
    第284 條第1 項前段之過失傷害罪。
二、被告於事故發生後，報案人或勤指中心轉來資料未報名肇事
    人姓名，處理人員前往現場處理肇事人在場，並當場承認為
    肇事人等節，有臺中市政府警察局道路交通事故肇事人自首
    情形紀錄表可佐（偵卷第55頁），合於刑法第62條前段自首
    之規定，依法減輕其刑。
肆、上訴駁回之理由：
　　原審以被告上開犯罪事證明確，適用相關規定，以行為人之
    責任為基礎，審酌被告依刑法第57條各款所列一切情狀，量
    處如原判決主文所示之刑，已詳細敘述理由（原判決第8 頁
    第17至25行），經核原判決之認事用法尚無明顯違誤（原審
    認定告訴人有其騎乘機車應讓被告駕駛車輛先行之過失部分
    ，雖有未當，而稍有微瑕，然無礙於被告過失之認定，不影
    響本案判決之本旨，且審酌原審判決並無其他違法、不當，
    尚無因之撤銷原審判決必要，併予敘明），量刑亦屬妥適。
    上訴意旨仍執前詞否認有過失，為無理由，應予駁回。
據上論結，應依刑事訴訟法第368 條，判決如主文。
本案經檢察官陳信郎提起公訴，檢察官吳祚延到庭執行職務。
中　　華　　民　　國　 110　　年　　4 　　月　　22　　日
            刑事第十庭  審判長法  官  陳  宏  卿
                              法  官  林  美  玲
                              法  官  楊  文  廣
以上正本證明與原本無異。
不得上訴。
                              書記官  呂  安  茹
　　　　　　　　　　　　　　　
中　　華　　民　　國　　110 　年　　4 　　月　　22　　日